臺灣彰化地方法院刑事判決
109年度訴字第710號
公  訴  人  臺灣彰化地方檢察署檢察官
被      告  蔣祐恩




            黃吉林




上一人  之
選任辯護人  張繼圃律師(法扶律師)
被      告  黃瑞祥





參  與  人  莊淮鈞  



            蔡○翰（年籍詳卷）      
            莊○軒（年籍詳卷）    
上列被告等因加重詐欺等案件，經檢察官提起公訴（109年度少
連偵字第46、75號），本院判決如下：
    主  文
一、辛○○犯如附表編號一、二所示之罪，各處如附表編號一、二
    所示之刑及沒收。應執行有期徒刑壹年捌月。
二、丁○○犯如附表編號一、二所示之罪，各處如附表編號一、二
    所示之刑及沒收。應執行有期徒刑壹年陸月。
三、戊○○犯如附表編號二所示之罪，處如附表編號二所示之刑及
    沒收。
四、乙○○因他人之違法行為而取得之未扣案犯罪所得新臺幣肆仟
    元沒收，於全部或一部不能沒收或不宜執行沒收時，追徵其
    價額。
五、己○○因他人之違法行為而取得之未扣案犯罪所得新臺幣柒仟
    元沒收，於全部或一部不能沒收或不宜執行沒收時，追徵其
    價額。
六、莊○軒因他人之違法行為而取得之未扣案犯罪所得新臺幣肆
    仟元沒收，於全部或一部不能沒收或不宜執行沒收時，追徵
    其價額。　　　　　
　　事  實
一、辛○○(涉嫌違反組織犯罪防制條例部分，業經另案審結，不
    在本案審理範圍)、丁○○、戊○○於民國108年11月間，參與由
    綽號「林番」(即下述林潘、馬非祐)、「小祐」及姓名年籍
    不詳之人等三人以上所組成，以實施詐術為手段、具持續性
    及牟利性之有結構性組織之詐欺集團。其等竟為下列行為：
(一)辛○○、丁○○與該詐欺集團成員共同意圖為自己不法之所有，
    基於三人以上共同冒用政府機關及公務員名義詐欺取財、掩
    飾、隱匿詐欺犯罪所得去向之洗錢犯意聯絡，先由該詐欺集
    團某成員於108年11月6日11時許起，假冒中華電信客服人員
    撥打電話予甲○○，佯稱其電話費欠繳，請甲○○撥打165報案
    云云，甲○○隨即撥打165，由自稱「刑事局張警官」之詐欺
    集團成員接聽，向甲○○佯稱其帳戶可能被盜用云云，致甲○○
    陷於錯誤，依指示於108年11月8日10時59分許，自其田中鎮
    農會帳號00000000000000號帳戶提領新臺幣(下同)45萬元，
    連同農會存摺1本，依指示包裝於牛皮紙袋並簽名後，於同
    日11時許，徒步前往彰化縣○○鎮○○街0號前，將該牛皮紙袋
    置於該處門口之水槽內後離去。辛○○則事先接獲「小祐」之
    指示，聯絡丁○○前來駕車接送，並給付1,100元給丁○○作為
    報酬，丁○○遂駕駛其配偶乙○○所承租車牌號碼000-0000號租
    賃小客車，搭載乙○○、辛○○、少年己○○(年籍詳卷，另由警
    方移送少年法庭審理)自新北市前往彰化縣田中鎮。辛○○及
    己○○在彰化縣田中鎮某處下車後至附近超商等候指示，丁○○
    則開車搭載乙○○至彰化縣永靖鄉中山路之遠東汽車旅館等待
    接應。嗣甲○○將上述牛皮紙袋放置於水槽後，「小祐」即指
    示辛○○前往拿取，辛○○取得後與己○○至遠東汽車旅館與丁○○
    、乙○○會合，再由丁○○駕車搭載辛○○至彰化縣田中鎮中正路
    之麥當勞，辛○○在麥當勞廁所內將牛皮紙袋交給前來收取之
    不詳詐欺集團成員，以掩飾、隱匿詐欺犯罪所得之去向，「
    林番」事後則交付報酬2,000元與辛○○。　　
(二)辛○○、丁○○、戊○○與該詐欺集團成員共同意圖為自己不法之
    所有，基於三人以上共同冒用政府機關及公務員名義詐欺取
    財、掩飾、隱匿詐欺犯罪所得去向之洗錢犯意聯絡，先由該
    詐欺集團某成員於108年11月13日12時前之某時許，假冒新
    北市刑事大隊、地檢署及金管會人員，撥打電話予丙○○○，
    佯稱其帳戶涉及洗錢，需將帳戶內款項提領出來云云，致丙○○○陷於錯誤，依指示提領97萬6,000元，並於108年11月13
    日12時許，放置在新北市○○區○○街00巷0號門口旁之汽車輪
    胎下。辛○○則事先受「小祐」指示，與少年莊○軒(年籍詳卷
    ，當時為辛○○之女友，另由警方移送少年法庭審理)至新北
    市汐止區等候指示，並聯絡丁○○前來會合，丁○○遂駕駛其與
    戊○○共同承租之車牌號碼000-0000號租賃小客車，搭載戊○○
    、乙○○、己○○與之會合，並駕駛上開小客車搭載一行人至新
    北市汐止區國興街16巷口附近，由辛○○下車取得上開裝有現
    金之紙袋，丁○○、戊○○在車上把風接應，辛○○回到車上後將
    紙袋交給丁○○，丁○○自紙袋取出其中之10萬元，分給辛○○3
    萬5,000元、戊○○4,000元、乙○○4,000元、少年己○○7,000元
    、少年莊○軒4,000元，丁○○自得4萬6,000元。隨後丁○○再駕
    車搭載辛○○至臺北市內湖區東湖路之肯德基，由辛○○將餘款
    交給不詳詐欺集團成員，以掩飾、隱匿詐欺犯罪所得之去向
    。嗣甲○○、丙○○○發覺受騙報警處理，始查獲上情。
二、案經甲○○、丙○○○訴由彰化縣警察局田中分局報告臺灣彰化
    地方檢察署檢察官偵查起訴。　　　　　　　　
    理  由
壹、證據能力：
一、按訊問證人之筆錄，以在檢察官或法官面前作成，並經踐行
    刑事訴訟法所定訊問證人之程序者為限，始得採為證據，組
    織犯罪防制條例第12條第1項中段定有明文。準此，以下證
    人於警詢及非在檢察官或法官面前作成，並經踐行刑事訴訟
    法所定訊問證人之程序之陳述，於被告丁○○、戊○○違反組織
    犯罪防制條例案件，均不具證據能力。
二、按被告以外之人於審判外之言詞或書面陳述，除法律有規定
    者外，不得作為證據，刑事訴訟法第159條第1項定有明文。
    查被告辛○○、戊○○於警詢之陳述，屬被告丁○○以外之人於審
    判外之陳述，為傳聞證據，且被告丁○○之辯護人爭執該部分
    證據能力(見本院卷三第217頁)，復查無刑事訴訟法所規定
    可例外具有證據能力等情形，是均無證據能力。　
三、其餘本判決下列所引用被告3人以外之人於審判外之陳述，
    公訴人、被告3人及辯護人於本院審理時均不爭執證據能力
    ，迄言詞辯論終結前均未聲明異議，本院審酌該等證據作成
    時並無違法及證明力明顯過低之瑕疵等情況，認以之作為證
    據應屬適當，該等供述證據均有證據能力；至非供述證據部
    分，亦查無違反法定程序取得之情，並無顯不可信之情況與
    不得作為證據之情形，認均有證據能力。
貳、認定犯罪事實所憑之證據及理由：
一、上開事實，業據被告辛○○於本院準備程序及審理時坦承不諱
    ，核與證人即被告丁○○、戊○○之供述、證人乙○○、己○○於警
    詢、偵查及本院審理時之證述、證人莊○軒於警詢之證述(均
    詳下述)、告訴人甲○○、丙○○○於警詢之指述(見108年度他字
    第3060號卷一【下稱他一卷】第37至42頁、109年度警聲搜
    字第120號卷【下稱警搜卷】第155至159頁】)情節相符，並
    有告訴人2人報案資料、銀行對帳單、交易明細、存摺影本
    、彰化縣警察局田中分局偵查報告、詐欺案發生時序表、車
    牌號碼000-0000號、000-0000號之汽車出租約定切結書、汽
    車租賃契約書、車輛詳細資料報表、行車軌跡、監視器畫面
    等在卷可稽(見他一卷第30至32、34至36、43至55、60至61
    、67頁反面至72頁、警搜卷第161至168頁、109年度少連偵
    字第46號卷二第81至82、109至124頁)，足認被告辛○○前開
    自白與事實相符而堪採信，此部分事證已臻明確，被告辛○○
    上開犯行足堪認定。
二、訊據被告丁○○、戊○○矢口否認有何上開犯行，被告丁○○辯稱
    ：我不曉得辛○○是在做詐欺，108年11月8日我要下臺中，辛○○拜託我順便帶他到彰化，說要去收他上班公司的貨款，並
    表示油錢跟開銷都算他的，還可以借我錢，辛○○公司指示他
    到田中找客戶拿錢，後來把牛皮紙袋拿給公司的人，我不清
    楚為何辛○○的公司及客戶要拿錢；108年11月13日在汐止我
    開車載辛○○，有下車偷偷跟在辛○○後面，看到他從一個老太
    太那裡拿錢，辛○○拿完錢後在車上有把錢分給大家，給我和
    乙○○的部分是租車費，我不曉得為何其他人可以拿到錢，汐
    止後隔幾天，我才曉得辛○○是做詐欺的等語。被告丁○○辯護
    人之辯護意旨則略以：108年11月8日田中這次，丁○○是不知
    情的情況下載辛○○前往拿錢，108年11月13日汐止這次，丁○○開車載辛○○去汐止的行為已經完成，當時頂多懷疑辛○○在
    做什麼，之後才曉得辛○○是在做詐欺車手工作，退步而言，
    縱認丁○○有參與犯罪行為，僅成立幫助犯等語。被告戊○○辯
    稱：汐止這次我只是幫忙租車，沒有下車，不知道他們去領
    錢等語。經查：
(一)證人即被告辛○○：
　1.於偵查時具結證稱：我於108年10月初加入組織幫派安排的
    車手工作，叫我負責拿錢，我知道去拿的應該是詐欺的錢，
    我為了省錢所以去田中、汐止都找丁○○開車載我去，我有跟
    丁○○說我要去拿公司的錢，他知道我在幫派，所以應該知道
    我拿的是什麼錢，出發前一晚我住在己○○家中，「小祐」通
    知我隔天去彰化拿錢，我就請丁○○載我到彰化，我有先給丁○○車錢1,100元，丁○○於108年11月8日開車來載我和己○○到
    田中後，我跟丁○○說我和己○○先去拿錢，叫他和乙○○找地方
    休息，我拿完錢後跟丁○○聯絡，丁○○說去汽車旅館會合，丁○○再載我去附近麥當勞把錢拿給上游，當晚馬非祐匯了2,00
    0元到丁○○帳戶，是我跟丁○○要帳戶再提供給馬非祐，再叫
    丁○○幫我把錢領出來拿給我，丁○○有叫我分利潤的錢給他，
    但我認為那2,000元是我的車馬費，算是我的錢，丁○○有問
    他可以分多少錢，我說上面還沒分下來，等上面分下來我再
    分配；丁○○於108年11月13日駕駛他跟戊○○承租的車輛載我
    去汐止拿錢，丁○○說車上的人都分一點錢，我說好就從被害
    人的錢裡面抽了一本10萬元出來，丁○○分給車上所有的人，
    我分到3萬5,000元、戊○○拿4,000元、乙○○拿4,000元、己○○
    拿7,000元、莊○軒拿4,000元，其他的錢大約4萬6,000元都
    是丁○○拿的，之後我到內湖肯德基廁所把錢交給小祐派來的
    人等語(見108年度他字第3060號卷二【下稱他二卷】第9至1
    8頁)。
　2.於本院審理時具結證稱：我於108年10、11月間有加入「明
    仁會」幫派，有跟丁○○說我加入明仁會，我的工作內容就是
    領錢，我請丁○○於108年11月8日載我到彰化，給他車錢1,10
    0元，他知道我是要去拿公司叫我領的錢；108年11月13日我
    跟莊○軒到汐止等上游通知我去領錢，等候通知時就叫丁○○
    開車到汐止找我們，我有跟丁○○說要去幫公司收錢，丁○○載
    我、戊○○、乙○○、己○○、莊○軒一行人到被害人家附近等被
    害人去銀行領完錢後，己○○再下車去被害人放錢的地點拿錢
    回到車上，停車的位置距離被害人放錢的地點很近，拿完錢
    後丁○○在車上說他缺錢，把包裹拿走，抽了10萬元出來，分
    給車上的所有的人，每個人分得金額如我偵查中所述，丁○○
    再用三秒膠黏回去，當時我有跟他說如果公司發現的話，這
    些錢就當作是我借他的，他要把錢拿回來給我，我要把錢還
    給公司，如果公司沒有發現的話，這些錢就當作是丁○○的利
    潤等語(見本院卷三第16至45頁)。
(二)證人乙○○：
　1.於偵查時具結證稱：辛○○跟己○○知道我跟丁○○要去鹿港，就
    說要一起去，108年11月8日由辛○○報路，辛○○的大哥會把地
    址傳簡訊給他們，丁○○開車到辛○○所說的田中地址後，辛○○
    跟己○○先下車拿到錢後才到汽車旅館找我們，我們又一起開
    車出門，辛○○下車進去麥當勞見人，後來辛○○接到電話，叫
    我們把他們載回去之前下車的地點，他就跟己○○一起下車，
    等了大概1個小時，他們上車後說大哥打電話說領錢的人被
    抓了，叫我們立刻離開彰化，辛○○、己○○在車上跟丁○○講的
    話都是詐騙集團的術語，所以我都聽不懂，出發前辛○○公司
    的哥哥有匯1,000多元到丁○○帳戶，辛○○說匯的是車費，到
    田中後辛○○又問丁○○帳號，說早上給的怕警察査，已經刪掉
    了，丁○○再給他一次帳號，我知道有再匯錢進來，但不知道
    是多少錢，過2、3天之後，辛○○才跟我說他是詐欺車手，辛○○108年11月13日當天出發前有跟我、丁○○、戊○○、己○○、
    莊○軒說要去汐止領錢，丁○○開車，我看到辛○○下車拿錢，
    我問他去哪裡領到這麼多錢，他說他是做車手，辛○○領完錢
    拿10萬元出來，車上所有的人都有分到錢，戊○○、己○○共分
    到1萬6,000元、我跟莊○軒各拿到5,000元、辛○○拿到2萬多
    元，辛○○跟丁○○分到的錢比較多等語(見他二卷第51至54頁)
    。
　2.於本院審理時具結證稱：我只記得彰化的事，汐止的部分忘
    記了，我在偵訊的記憶比較清楚，都是誠實回答，辛○○請丁○○開車載他去彰化田中找朋友，辛○○大哥會傳簡訊報地址，
    我不知道辛○○是去領錢，辛○○回到汽車旅館才接到電話，說
    領錢的人被抓了，叫我們趕快離開，辛○○做車手的事情是他
    在北部跟我說的，但我忘記確切的時間，當時丁○○也在旁邊
    ，我應該在辛○○在汐止領錢之前知道辛○○是車手，因為他們
    出門前說要去領錢，戊○○跟我們同一個地點出發，應該也知
    道是要去領錢等語(本院卷三第219至231頁)。
(三)證人己○○：
　1.於警詢證稱及偵查時具結證稱：我問辛○○有無工作可以介紹
    ，辛○○說看是要做像他一樣的車手，還是其他正常工作，我
    也聽戊○○講過辛○○在做車手，我就跟辛○○說我要加入，但是
    辛○○都是自己負責拿錢，叫我在旁邊等，108年11月8日前一
    晚辛○○住在我家，辛○○聯絡丁○○開車載我們到彰化縣田中鎮
    ，沿路都是由辛○○導航如何走，到田中之後，辛○○跟我下車
    ，叫丁○○到附近等我們，辛○○走到被害人放錢的地點拿牛皮
    紙袋，拿到後就坐計程車到遠東汽車旅館找丁○○，丁○○再開
    車載我們離開，辛○○在麥當勞的廁所把錢拿給他的上頭，其
    他人都在車上等，接著我們就先去鹿港找乙○○的外婆再北上
    回去，辛○○有承諾要給我報酬，但沒有給我；108年11月13
    日辛○○與上頭聯絡後，由丁○○開車載我、辛○○、戊○○、乙○○
    、莊○軒到汐止，辛○○下車去拿錢，拿到錢回來車上後把錢
    交給丁○○，丁○○就拿錢出來分錢給車上的人，我拿了7,000
    元，分完錢之後，丁○○開車去肯德基，由辛○○把錢給上游；
    上開行為都是辛○○提議，由丁○○夫妻去租車載我們前往犯案
    ，再由辛○○拿錢及報酬，我在出發前就已經知道是在詐欺集
    團擔任車手等語(見他一卷第113至116、127至130頁)。
　2.於本院審理時就所詢問題大多回答忘記、沒印象、不知道，
    惟明確具結證稱：偵訊所述內容都實在，田中及汐止都是要
    去拿錢，戊○○事先就知道去汐止的目的是去領被害人的錢，
    汐止這次錢是丁○○分配的等語(見本院卷三第233至246頁)。
(四)證人即己○○之祖母庚○○○於本院審理時具結證稱：辛○○跟我
    孫子己○○認識，前年快變冷的時候去我們那裡住，我趕他趕
    不走，後來又帶丁○○來認識，說要帶己○○去彰化拆貨櫃，己○○去的時候隔2、3天就回來拿300、500元說要吃飯，過沒多
    久又說要去汐止拆貨櫃，剛開始我有勸丁○○說那是犯罪，不
    能做壞事，哪有可能晚上拆貨櫃，有阻擋己○○，但己○○堅持
    要跟著，戊○○當時跟己○○是朋友，也常常到我們家等語(見
    本院卷三第248至250頁)。
(五)證人莊○軒於警詢時證稱：辛○○邀我陪他到汐止，再打電話
    給丁○○開車過來會合，丁○○駕車載過來時，我們到一戶人家
    ，由辛○○下車和一位女性拿錢，丁○○也有下車，辛○○回到車
    上後，丁○○問說要不要把錢吃下來，由丁○○分配贓款後開車
    載辛○○到某處下車，辛○○將剩餘的贓款交給指派來收款之人
    ，辛○○的上游是「林潘」、「文少」等語(見109年度少連偵
    字第46號卷二第98至101頁)。
(六)被告戊○○：
　1.於警詢時供稱及偵查時具結證稱：辛○○是拿錢的車手，辛○○
    說跟著他有錢賺，我就加入辛○○所屬詐騙集團，從108年9月
    底加入到108年11月底離開，辛○○、丁○○、己○○比我早加入
    詐欺集團，因為辛○○他們沒有汽車作為取款交通工具，所以
    叫我提供機車作為租車的擔保，去租車作案，我的角色是提
    供機車作擔保品給予丁○○去填寫租賃契約租汽車使用，我去
    租車時已經知道租車的目的是要載車手去向被害人拿錢，主
    要是由辛○○跟莊○軒負責下車拿錢，我們其他人坐在車上等
    ，之後我們就常常一台車到處跑來跑去，但好幾次都沒拿到
    錢，一直到汐止這次才有拿到錢，我於108年11月13日與辛○○、丁○○、乙○○、己○○、莊○軒共6人，由丁○○駕駛租來的車
    到新北市汐止區國興街16巷口時，一行人先開車跟蹤尾隨該
    婦人去臺北市南港區一家郵局領錢，該婦人領完錢後手中多
    了一個裡面裝牛皮紙袋的塑膠袋，一路又尾隨她返回國興街
    16巷口之後，由辛○○下車至婦人她家門口，辛○○返回車上時
    ，手中就拿一個塑膠袋及2包牛皮紙袋裝有大疊現金，上車
    之後丁○○有問辛○○要不要拿一本10萬元出來大家朋分，辛○○
    說好，丁○○將10萬元拿出來分給我跟己○○各4,000元，其他
    人也有分到錢，但我不知道多少，分完10萬元後，就把牛皮
    紙袋黏回去，接著丁○○開車至内湖區東湖路肯德基，由辛○○
    下車將塑膠袋交給車手頭指派來收款之男子，是一名男子與
    辛○○聯絡並指示辛○○前去取款，我可以分到4,000元是因為
    我有提供機車做為租車的擔保等語(見他一卷第132至135、1
    53至156頁)。
　2.於本院審理時具結證稱：我在汐止之前有問己○○是在做什麼
    ，他說他們是在做詐騙集團，我就跟著進去，我跟丁○○去租
    車之後開車去汐止，辛○○在車上有跟丁○○說要去拿錢，辛○○
    跟莊○軒下車去拿錢後回到車上，丁○○有問辛○○要不要拿一
    本出來分給大家，接著丁○○拿錢分給大家，我在車上裝睡聽
    他們在講什麼，聽他們的對話、講的術語，就大概知道他們
    做什麼，後來丁○○就載著我們去把錢給上游等語(見本院卷
    三第60至79頁)。
(七)被告丁○○於警詢及偵查時供稱：辛○○聯絡我於108年11月8日
    載他去田中找客戶拿錢，到田中後辛○○及己○○先下車，我跟
    乙○○去遠東汽車旅館休息，辛○○回到汽車旅館時，手上有拿
    一個牛皮紙袋，但不知道是什麼東西，接著我載辛○○到麥當
    勞時，他自己下車將牛皮紙袋交給公司的人，是辛○○的上游
    「林潘」指示辛○○到田中拿錢，辛○○答應我去租車載他拿錢
    ，會拿4萬元給我來繳納租車、油錢、過路費及住宿與吃飯
    錢，但要等回臺北林潘撥錢下來才領得到，我還沒有拿到，
    辛○○有先匯1,100元給我，後來有再匯2,000元，我都交給辛○○；108年11月13日辛○○、莊○軒在汐止打電話請我去載，我
    想看辛○○在做什麼就下車跟過去，辛○○從一個老太太那裡拿
    錢，回到車上後分錢給戊○○4,000元、己○○7000元、乙○○5,0
    00元，莊○軒不知道分到多少，印象中我有拿到2、3萬元，
    因為我負責開車，租金油錢等開銷都是我在付，後來辛○○把
    錢拿給公司的人，辛○○的上游是綽號「林潘」及「文少」之
    男子等語(見他一卷第90至92、他二卷第33至36、88至89頁)
    。
(八)被告丁○○、戊○○雖以前詞置辯，惟互核被告辛○○與證人乙○○
    、己○○、莊○軒證述其等就被告辛○○事前有表示要去取款之
    對話、事中之取款行為、事後分配款項之情節大致相符，依
    其等證詞可知被告丁○○、戊○○於本案前已知悉辛○○係從事車
    手領款工作，由丁○○駕車搭載一行人前往取款之分工模式而
    為本案行為，並可從中獲取報酬。至被告辛○○於本院審理中
    曾一度稱被告丁○○不知道其去彰化和汐止是要去拿錢等語，
    及證人乙○○、己○○於本院審理中就其等自身及被告丁○○、戊○○是否事先知悉被告辛○○是去領錢之部分證詞，雖曾改稱不
    清楚、不知情，而與其等前於警詢、偵訊之證詞不符，並與
    其餘證人所述矛盾，應係迴護及卸飾之詞，該部分之證言不
    足採信，自不得作為有利被告丁○○、戊○○之認定。再者，被
    告戊○○於警詢及偵訊時已明確自陳事先知悉被告辛○○是拿錢
    的車手，租車的目的是為了載被告辛○○取款等語，被告丁○○
    於警詢及偵查時供稱被告辛○○是受「林潘」、「文少」指示
    來拿公司的錢，可獲得報酬，並承諾其搭載會給予費用等語
    ，已如前述，而被告辛○○當時既加入幫派，受上游指示去指
    定地點領取不明款項，無須特別之工作技能，只須耗極低之
    勞力成本，即可輕易獲取報酬，且取款前事先到指定地點等
    候通知，尾隨被害人取款，再至指定地點交付款項給不詳之
    人，工作內容實與暴力討債、高利貸討債或當鋪收款之內容
    不同，反而與現今台灣地區所盛行之詐欺集團車手之取款方
    式一致，被告丁○○、戊○○於本案前既知悉及案發時親自見聞
    被告辛○○不合常情之取款模式，另參酌其等與被告辛○○交情
    不深，倘非知悉陪同被告辛○○前往取款係有利可圖，衡情應
    無花費時間駕車搭載、陪同被告辛○○前往取款之必要，況如
    被告3人係從事合法行為，去做何事何須隱瞞己○○之祖母，
    謊稱是要去拆貨櫃，益徵被告丁○○、戊○○於本案前已知悉被
    告辛○○係從事詐欺集團車手之取款工作，其等嗣後改稱事先
    不知情，亦不知道被告辛○○是車手去領錢等語，即不足採。
(九)按刑法關於正犯、幫助犯之區別，係以其主觀之犯意及客觀
    之犯行為標準，凡以自己犯罪之意思而參與犯罪，無論其所
    參與者是否犯罪構成要件之行為，皆為正犯；其以幫助他人
    犯罪之意思而參與犯罪，其所參與者，苟係犯罪構成要件之
    行為，亦為正犯；必以幫助他人犯罪之意思而參與犯罪，其
    所參與者又為犯罪構成要件以外之行為，始為幫助犯。又集
    團詐財之犯罪模式，須仰賴多人密切配合分工，共犯間高度
    協調皆具強烈之功能性色彩，犯罪結果之發生，並非取決於
    個別或部分共犯之單獨行為，而係連結於參與者各該分擔行
    為所形成之整體流程中。換言之，共同實行犯罪行為之人，
    在合同意思範圍以內，各自分擔犯罪行為之一部，相互利用
    他人之行為，以達其犯罪之目的者，即應對於全部所發生之
    結果，共同負責。綜上各情，並觀以被告丁○○、戊○○均事先
    知悉被告辛○○係領款之車手，被告丁○○於108年11月8日載送
    被告辛○○往返田中領取告訴人甲○○放置之款項、復交付款項
    給上游，並受有1,100元之報酬，被告丁○○、戊○○於108年11
    月13日搭載、陪同被告辛○○前往汐止，目睹告訴人丙○○○領
    款後返回住處，由被告辛○○下車取款，其等則在車上把風接
    應，嗣由被告丁○○分配贓款，被告3人並按其分工情節受有
    報酬分配，其中被告戊○○分得4,000元、被告丁○○分得4萬6,
    000元之高額報酬，復載送被告辛○○至指定地點交付剩餘贓
    款給不詳之人等節，顯見被告丁○○、戊○○係分工合作下以自
    己犯罪之意思參與犯行，已屬與其他詐欺集團成員為詐騙被
    害人，在合同意思範圍內，各自分擔犯罪行為之一部，相互
    利用他人之行為，以遂行詐欺目的之犯罪分工行為，係加重
    詐欺罪之共同正犯，而非幫助犯之意參與犯行，其等與被告
    辛○○及所屬詐欺集團成員間有犯意聯絡及行為分擔，基於共
    同正犯之法理，自應對告訴人2人遭詐騙之加重詐欺犯罪結
    果，共同負責。至辯護意旨認被告丁○○於田中該次並不知情
    ，汐止該次僅成立幫助犯，均不足採。此外，並有上開理由
    欄貳、一、所示之證據存卷可稽，此部分事證已臻明確，被
    告丁○○、戊○○所為犯行，亦堪認定。
三、綜上所述，本案事證明確，被告3人上開犯行應可認定，應
    依法論科。
參、論罪科刑： 　
一、罪名：　　
(一)本案詐欺集團之成員，至少有被告3人、「林番」、「小祐
    」及向被告辛○○收款之不詳成員，人數顯已達3人以上，且
    係由詐欺集團不詳成員以電話向告訴人2人施以詐術後將款
    項放置指定處所，再指示被告辛○○前往取款，由被告丁○○擔
    任司機搭載被告辛○○，被告戊○○則負責把風接應，被告辛○○
    取款後將款項轉交回本案詐欺集團上手成員，足徵本案詐欺
    集團組織縝密，係以獲取犯罪不法利益為目的，且分工精細
    ，須投入相當成本及時間始能如此為之，並非隨意組成之立
    即犯罪，核屬「3人以上，以實施詐術為手段，所組成具有
    持續性、牟利性之有結構性組織」。則被告丁○○、戊○○參與
    之本案詐欺集團，自屬組織犯罪防制條例第2條規定之「犯
    罪組織」。
(二)按洗錢防制法之立法目的，係防範及制止因特定犯罪所得之
    不法財物或財產上利益，藉由洗錢行為(例如經由各種金融
    機構或其他交易管道)，使其形式上轉換成為合法來源，以
    掩飾或切斷其財物或財產上利益來源與犯罪之關聯性，而藉
    以逃避追訴、處罰，其保護法益，已自單純國家對重大(特
    定)犯罪之追訴及處罰，擴增至防制洗錢體系之健全、金融
    秩序之穩定及透明金流軌跡之建置。洗錢防制法第14條第1
    項之一般洗錢罪，只須有同法第2條各款所示洗錢行為之一
    ，而以第3條規定之特定犯罪作為聯結為已足。申言之，就
    犯罪全部過程加以觀察，行為人對於特定犯罪所得，基於洗
    錢之犯意，參與整體洗錢過程中任一環節之處置、分層化或
    整合行為，致生洗錢防制法所保護法益之危險者，即應屬該
    法所欲禁絕之洗錢行為。又洗錢防制法第14條第2款之洗錢
    類型，固多以迂迴曲折之方式輾轉為之，但不以透過多層之
    交易活動為限，且掩飾或隱匿之管道是否為共同正犯或其他
    第三人，亦可不問。因而過去實務認為，行為人對犯特定犯
    罪所得之財物或利益作直接使用或消費之處分行為，或僅將
    自己犯罪所得財物交予其他共同正犯，祇屬犯罪後處分贓物
    之行為，非本條例所規範之洗錢行為，惟依新法規定，倘行
    為人意圖掩飾或隱匿特定犯罪所得來源，將特定犯罪所得直
    接消費處分，甚或交予其他共同正犯予以隱匿，或由共同正
    犯以虛假交易外觀掩飾不法金流移動，皆應構成新法第2條
    所定之洗錢行為，尚難單純以不罰之犯罪後處分贓物行為視
    之(最高法院110年度台上字第5101號判決意旨參照)。查被
    告3人所為之犯行，依其等計畫分工，係於被害人受騙而交
    付款項，由被告辛○○取款後，再依指示轉交不明上手層轉繳
    回該詐欺集團，主觀上有隱匿其所屬詐欺集團之詐欺犯罪所
    得，以逃避國家追訴或處罰之意，客觀上所為已切斷資金與
    詐欺犯罪行為之關聯性，有隱匿特定詐欺犯罪所得去向之效
    果，而製造金流斷點，揆諸前開說明，核與洗錢防制法第14
    條第1項規定洗錢罪之要件相合 。
(三)被告辛○○就事實欄一(一)、(二)所為，均係犯刑法第339條
    之4第1項第1、2款之三人以上共同冒用政府機關及公務員名
    義詐欺取財罪、洗錢防制法第14條第1項之洗錢罪。　　
(四)被告丁○○就事實欄一(一)所為，係犯組織犯罪防制條例第3
    條第1項後段之參與犯罪組織罪、刑法第339條之4第1項第1
    、2款之三人以上共同冒用政府機關及公務員名義詐欺取財
    罪、洗錢防制法第14條第1項之洗錢罪；事實欄一(二)所為
    ，係犯刑法第339條之4第1項第1、2款之三人以上共同冒用
    政府機關及公務員名義詐欺取財罪、洗錢防制法第14條第1
    項之洗錢罪。
(五)被告戊○○就事實欄一(二)所為，係犯組織犯罪防制條例第3
    條第1項後段之參與犯罪組織罪、刑法第339條之4第1項第1
    、2款之三人以上共同冒用政府機關及公務員名義詐欺取財
    罪、洗錢防制法第14條第1項之洗錢罪。　
(六)公訴意旨就被告3人所為，均漏未論及洗錢防制法第14條第1
    項之洗錢罪，惟因該部分與經起訴之三人以上共同冒用政府
    機關及公務員名義詐欺取財犯行，有想像競合之裁判上一罪
    關係，為起訴效力所及，本院於審理時已告知被告3人另涉
    犯上開罪名，已無礙於防禦權之行使，自應一併審究。
二、被告3人就上開犯行，與所屬詐欺集團其他成員間，有犯意
    聯絡及行為分擔，均為共同正犯。
三、被告3人上開所為，均係一行為觸犯數罪名之想像競合犯，
    應依刑法第55條之規定，各從一重之三人以上共同冒用政府
    機關及公務員名義詐欺取財罪處斷。
四、被告辛○○、丁○○所犯上開2罪，犯意各別，行為互殊，應予
    分論併罰。
五、刑之加重事由：
(一)累犯：
　1.被告丁○○前因施用、持有毒品等案件，經①臺灣新北地方法
    院以104年度簡字第5487號判決判處有期徒刑6月(2罪)，應
    執行有期徒刑9月確定；②同法院以104年度簡字第6693號判
    決判處有期徒刑6月確定；③同法院以105年度簡字第174號判
    決判處有期徒刑6月(2罪)，應執行有期徒刑10月確定；④臺
    灣士林地方法院以105年度審易字第694號判決判處有期徒刑
    7月確定；⑤臺灣新北地方法院以105年度審簡字第1246號判
    決判處有期徒刑6月確定；⑥臺灣士林地方法院以105年度易
    字第268號判決判處有期徒刑3月確定；上開①至③案件經臺灣
    新北地方法院以105年度聲字第1478號裁定應執行有期徒刑1
    年10月確定；④至⑥案件經同法院以105年度聲字第4532號裁
    定應執行有期徒刑1年2月確定並接續執行，入監執行後於10
    7年4月20日假釋出監付保護管束，於108年5月30日假釋期滿
    未經撤銷，視為執行完畢。
　2.被告戊○○前因施用毒品案件，經臺灣新北地方法院分別以10
    5年度簡字第7804號判決判處有期徒刑3月、106年度簡字第1
    869號判決判處有期徒刑4月、106年度簡字第2480號判決判
    處有期徒刑3月確定，嗣經同法院以106年度聲字第2946號裁
    定應執行有期徒刑7月確定，於106年10月25日易科罰金執行
    完畢。
　3.被告丁○○、戊○○上開經法院論罪科刑之紀錄，有臺灣高等法
    院被告前案紀錄表存卷可考，其等於受有期徒刑之執行完畢
    後，5年以內故意再犯本案有期徒刑以上之各罪，均為累犯
    。本院審酌其等未因前案執行完畢後產生警惕作用，顯見刑
    罰反應力薄弱，且依本案犯罪情節，予以加重最低本刑亦無
    罪刑不相當之情形，爰依刑法第47條第1項規定，各加重其
    刑。
(二)己○○、莊○軒於案發時固為未滿18歲之少年，惟尚無證據證
    明被告丁○○、戊○○明知或可得而知己○○、莊○軒為未滿18歲
    之人，而被告辛○○於本案行為時並非滿20歲之成年人，本案
    均無兒童及少年福利與權益保障法第112條第1項前段加重規
    定之適用，附此敘明。
六、按洗錢防制法第16條第2項規定：「犯前2條之罪，在偵查或
    審判中自白者，減輕其刑」。查被告3人於偵查時均曾坦承
    本案洗錢之犯行，依上開規定，原應減輕其刑，然本案犯行
    係從一重論以三人以上共同冒用政府機關及公務員名義詐欺
    取財罪，自無從適用前開規定減輕其刑，惟本院於後述依刑
    法第57條量刑時將一併衡酌該部分減輕其刑事由，附此敘明
    。　　
七、爰審酌被告3人為青壯之年，身心健全，竟不思循正當合法
    之方式謀財營生，反貪圖不法利益，加入詐欺集團，分別擔
    任駕車接送、提領款項車手、把風接應之工作，被告丁○○就
    事實欄一(二)為分配10萬元之角色，顯非一般擔任司機可比
    ，其等所為侵害被害人之財產法益，嚴重破壞社會秩序，所
    為甚有不該，兼衡被告辛○○坦承犯行，被告丁○○、戊○○於偵
    查時承認，嗣於本院審理時否認犯行之犯後態度，及其等犯
    罪之動機、目的、手段、擔任角色及參與程度、告訴人2人
    所受損害，復考量被告辛○○自陳高中肄業，在餐廳工作，月
    收入約3萬元，被告丁○○自陳高職畢業，從事貨運司機，月
    收入近3萬元，被告戊○○自陳國中畢業，從事物流工作，月
    收入約3萬多元之教育程度、家庭經濟狀況等一切情狀，分
    別量處如附表所示之刑，另審酌被告辛○○、丁○○人各次犯行
    均出於同一犯罪動機、所犯各罪之罪質相同、時間相近，及
    其等於本案詐欺集團之時間久暫與行為次數及分工地位等整
    體犯罪情狀，定其等應執行刑如主文所示。
八、司法院大法官於110年12月10日以釋字第812號解釋認組織犯
    罪防制條例第3條第3項關於強制工作部分之規定違憲，自該
    解釋公布之日起失其效力，是本案已無審酌是否併予宣告強
    制工作之必要，併此敘明。
肆、沒收：
一、被告3人之犯罪所得：
(一)綜合被告3人之供述及上開證人乙○○、己○○之證述，可認被
    告辛○○、丁○○就事實欄一(一)之報酬分別為2,000元、1,100
    元，被告辛○○、丁○○、戊○○就事實欄一(二)之報酬分別為3
    萬5,000元、4萬6,000元、4,000元，乙○○、己○○、莊○軒則
    分別獲有4,000元、7,000元、4,000元之所得，是被告3人上
    開犯罪所得，未據扣案，均應依刑法第38條之1第1項前段、
    第3項規定宣告沒收，並於全部或一部不能沒收或不宜執行
    沒收時，追徵其價額。
(二)按洗錢防制法第18條第1項前段固規定「犯第14條之罪，其
    所移轉、變更、掩飾、隱匿、收受、取得、持有、使用之財
    物或財產上利益，沒收之」，惟刑法第11條規定：「本法總
    則於其他法律有刑罰、保安處分或沒收之規定者，亦適用之
    。但其他法律有特別規定者，不在此限」，故於行為人犯洗
    錢防制法第14條之罪時，除適用洗錢防制法第18條第1項前
    段所定沒收之特別規定外，刑法第38條之2第2項過苛條款之
    規定，洗錢防制法並無特別排除之明文，則依據刑法第11條
    規定，自得加以適用。查除上述被告3人為本案犯罪而獲取
    之報酬及分配給乙○○、己○○、莊○軒之款項(詳下述第三人沒
    收部分)外，前開所領取之詐欺犯罪贓款，已轉交給所屬詐
    欺集團其餘成員繳回詐欺集團，該詐欺犯罪贓款並非被告3
    人所有，亦非在其等實際掌控中，如就此部分款項諭知沒收
    ，實屬過苛，爰不予宣告沒收。　　
二、第三人沒收：　　
(一)按犯罪所得，屬於犯罪行為人者，沒收之；犯罪行為人以外
    之自然人、法人或非法人團體，明知他人違法行為而取得犯
    罪所得者，亦同；前二項之沒收，於全部或一部不能沒收或
    不宜執行沒收時，追徵其價額，刑法第38條之1第1項、第2
    項第1款、第3項分別定有明文。次按參與人財產經認定應沒
    收者，應對參與人諭知沒收該財產之判決；認不應沒收者，
    應諭知不予沒收之判決，刑事訴訟法第455條之26第1項亦有
    明定。檢察官對特定被告及犯罪事實起訴之效力，涵括對被
    告及第三人沒收之法律效果，法院審理結果，如認定被告犯
    罪或有違法行為，且符合依法沒收犯罪所得之要件者，即有
    諭知沒收之義務，尚無待檢察官之聲請。故倘檢察官未於起
    訴書記載應沒收第三人財產之意旨，且檢察官及第三人於法
    院審理時亦未為第三人參與沒收程序之聲請者，法院為維護
    公平正義及保障第三人之聽審權，基於法治國訴訟照料義務
    之法理，認為有必要時，應依刑事訴訟法第455條之12第3項
    前段規定，本於職權裁定命該第三人參與沒收程序，並依審
    理結果，而為諭知沒收與否之判決，不以經檢察官聲請為必
    要。
(二)經查，公訴意旨主張被告辛○○領取告訴人丙○○○放置之款項
    後，取出其中10萬元後，由乙○○分得4,000元、己○○分得7,0
    00元、莊○軒分得4,000元，雖未聲請應沒收其等財產，但依
    前揭規定，本院如認有必要時，仍可依職權裁定命參與沒收
    程序。據此，本院已於110年10月20日依職權裁定命乙○○、
    己○○、莊○軒參與本案沒收程序。而本案經審理結果，認被
    告3人共同詐取告訴人丙○○○之款項，分給乙○○4,000元、己○○7,000元、莊○軒4,000元，實屬其等明知他人違法行為而取
    得之犯罪所得，又乙○○、己○○於本院110年12月1日審理期日
    沒收辯論程序時均表示沒有意見，莊○軒於上開審理期日經
    本院合法傳喚而未到庭，其等之犯罪所得，應依刑法第38條
    之1第2項第1款、第3項規定應宣告沒收，並於全部或一部不
    能沒收或不宜執行沒收時，追徵其價額。　　
據上論斷，應依刑事訴訟法第299條第1項前段，判決如主文。
本案經檢察官何蕙君提起公訴、檢察官陳詠薇、鄭安宇到庭執行
職務。
中　　華　　民　　國　　111 　年　　1 　　月　　12　　日
                  刑事第三庭    審判長法  官  廖健男
                                      法  官  蘇品樺
                                      法  官  胡佩芬
以上正本證明與原本無異。
如不服本判決應於收受判決後20日內向本院提出上訴書狀，並應
敘述具體理由；其未敘述上訴理由者，應於上訴期間屆滿後20日
內向本院補提理由書（均須按他造當事人之人數附繕本）「切勿
逕送上級法院」。
告訴人或被害人對於判決如有不服具備理由請求檢察官上訴者，
其上訴期間之計算係以檢察官收受判決正本之日期為準。
中　　華　　民　　國　　111 　年　　1 　　月　　12　　日
                                      書記官  林明俊
附錄本案論罪科刑法條：　　　　　　　　　　　　　　　　　
組織犯罪防制條例第3條第1項
發起、主持、操縱或指揮犯罪組織者，處3年以上10年以下有期
徒刑，得併科新臺幣1億元以下罰金；參與者，處6月以上5年以
下有期徒刑，得併科新臺幣1千萬元以下罰金。但參與情節輕微
者，得減輕或免除其刑。
中華民國刑法第339條之4
犯第339條詐欺罪而有下列情形之一者，處1年以上7年以下有期
徒刑，得併科1百萬元以下罰金：
一、冒用政府機關或公務員名義犯之。
二、三人以上共同犯之。
三、以廣播電視、電子通訊、網際網路或其他媒體等傳播工具，
    對公眾散布而犯之。
前項之未遂犯罰之。
附表：
編號 犯罪事實 罪名、宣告刑及沒收 1 事實欄一(一) 辛○○犯三人以上共同冒用政府機關及公務員名義詐欺取財罪，處有期徒刑壹年肆月，未扣案之犯罪所得新臺幣貳仟元沒收，於全部或一部不能沒收或不宜執行沒收時，追徵其價額。 丁○○犯三人以上共同冒用政府機關及公務員名義詐欺取財罪，累犯，處有期徒刑壹年參月，未扣案之犯罪所得新臺幣壹仟壹佰元沒收，於全部或一部不能沒收或不宜執行沒收時，追徵其價額。 2 事實欄一(二) 辛○○犯三人以上共同冒用政府機關及公務員名義詐欺取財罪，處有期徒刑壹年陸月，未扣案之犯罪所得新臺幣參萬伍仟元沒收，於全部或一部不能沒收或不宜執行沒收時，追徵其價額。 丁○○犯三人以上共同冒用政府機關及公務員名義詐欺取財罪，累犯，處有期徒刑壹年伍月，未扣案之犯罪所得新臺幣肆萬陸仟元沒收，於全部或一部不能沒收或不宜執行沒收時，追徵其價額。 戊○○犯三人以上共同冒用政府機關及公務員名義詐欺取財罪，累犯，處有期徒刑壹年肆月，未扣案之犯罪所得新臺幣肆仟元沒收，於全部或一部不能沒收或不宜執行沒收時，追徵其價額。